臺灣板橋地方法院刑事判決　　　　　　　96年度訴字第3044號
公　訴　人　臺灣板橋地方法院檢察署檢察官
被　　　告　甲○○
選任辯護人　余欽博　律師
上列被告因強盜案件，經檢察官提起公訴（96年度偵字第19120
號），本院判決如下：
    主  文
甲○○意圖為自己不法之所有，以藥劑，至使不能抗拒，而取他
人之物，累犯，處有期徒刑柒年。
    事  實
一、甲○○素行不良，最近一次係於民國（下同）95年間因詐欺
    案件，經臺灣嘉義地方法院判處有期徒刑4 月確定，甫於96
    年5 月21日縮刑期滿。詎仍不知悔改，竟意圖為自己不法之
    所有，於96年7 月20日凌晨2 時30分許，在臺北縣林口鄉○
    ○路57巷12弄12號2 樓2101號房網路上聊天室所結識之乙○
    ○租屋處內，將於同年7 月間在臺北縣新莊市○○路上以新
    臺幣（下同）40元向綽號「小K 」之友人購得外觀圓型之安
    眠藥之藥劑，放入向便利商店購得之牛奶中交予乙○○飲用
    ，乙○○飲用後因安眠藥藥效發作而陷入昏迷，至使乙○○
    不能抗拒，而取走乙○○所有摩托羅拉及諾基亞廠牌之行動
    電話2 支及現金350 元，得手後逃逸。嗣因乙○○報案，經
    警於96年8 月18日下午2 時20分許持臺灣板橋地方法院檢察
    署檢察官開出之拘票將甲○○約談到案，甲○○主動交出自
    乙○○租屋處取走之上開摩托拉廠牌行動電話1 支及另行購
    買水藍色之諾基亞廠牌行動電話1 支（起訴書誤為上開行動
    電話2 支及現金350 元）後，始悉上情。
二、案經被害人乙○○訴由臺北縣政府警察局新莊分局報請臺灣
    板橋地方法院檢察署檢察官偵查起訴。
    理  由
一、證據能力部分：
 (一)辯護人以被告於警詢及偵查中之供述係受警員之利誘、詐
     欺而為之自白，認不具有證據能力，而檢察官已將被告之
     警詢筆錄於證據清單中予以撤回（見本院卷附96年11月13
     日審判筆錄）；惟辯護又人以被告於偵查中之供述亦認無
     證據能力，然查：被告先後於96年8 月18日及同年月23日
     於檢察官偵訊時皆坦承有於被害人乙○○飲用之牛奶中放
     入安眠藥劑（見偵查卷第32頁及第42頁），而被告亦無指
     出檢察官對其有利誘或詐欺之行為，至辯護人泛指被告係
     受警員之利誘、詐欺故於偵查中亦自白有強盜之犯行乙節
     ，顯不足採，是被告於偵查中之供述認具有證據能力。
 (二)按被告以外之人於偵查中向檢察官所為之陳述，除顯有不
     可信之情況者外，得為證據，刑事訴訟法第159 條之1 第2
     項定有明文，此係因上開偵查中向檢察官所為之陳述雖仍
     為審判外之陳述，但立法者衡量刑事訴訟法規定檢察官代
     表國家偵查犯罪、實施公訴，依法有訊問被告、證人、鑑
     定人之權，且實務運作時，偵查中檢察官向被告以外之人
     所取得之陳述，原則上均能遵守法律規定，不致違法取供
     ，其可信性極高，為兼顧理論與實務為由，而對「被告以
     外之人於偵查中向檢察官所為之陳述」，例外規定除有顯
     不可信之情況者外，得為證據。本件被害人乙○○於偵查
     中以證人身分向檢察官所為之證述並經具結（見偵查卷第
     43頁至第45頁），且證人乙○○於本院審理時已到庭就於
     偵查中所為之證述供被告及其辯護人詰問。是揆諸司法院
     大法官會議釋字第582 解釋意旨，對於被告之詰問權已有
     所保障，即已合於法定程序。另證人乙○○於偵查中既經
     具結願負偽證罪之刑事責任後方為證述，在證據能力方面
     可認其所為證述之真實性可獲初步之確保。是綜上所述，
     上開證人於偵查中經具結後向檢察官所為之證述，尚難認
     有「顯不可信」之情況，故有證據能力。
二、訊據被告甲○○對於上開時、地拿取被害人乙○○2 支手機
    、現金350 元及於上開時、地拿牛奶予羅女飲用以及與羅女
    係於網路豆豆聊天室認識，且與羅女係第一次見面之事實坦
    承不諱；惟辯稱並無在羅女飲用之牛奶中放入安眠藥劑，之
    前係因受警員之利誘、詐欺，告知承認可以交保及伊並不知
    竊盜與強盜之差別云云，經查：
 (一)被告於檢察官第一次偵訊時供稱：「‧‧‧我把之前隨身
     攜帶安眠藥放到牛奶內，並把牛奶、麵包拿給羅食用，之
     後他（應為她）就昏睡，我拿了他2 支手機、現金350 元
     」（見偵查卷第32頁），被告於上開自白坦承強盜犯行後
     ，檢察官仍向本院聲請羈押，並經本院准予羈押，之後於
     檢察官第二次偵訊時，且有被害人乙○○在場，經檢察官
     以上開時、地拿羼有安眠藥之牛奶予被害人乙○○飲用，
     使其陷於昏迷而取走其2 支手機、現金350 元之事實訊問
     ，而被告答稱「是」，並稱：「我認罪，我知道錯了，請
     檢察官給我一次機會」（見偵查卷第32頁、第42頁）。又
     被告經檢察官起訴後移送本院，經本院第一次訊問時亦供
     稱：「7 月間我一個小Ｋ的藥頭朋友，他說那是安眠藥，
     問我看要不要，就拿了一顆，外型是圓形的，顏色我記不
     清楚了。我花了40元買了一個，是我在7 月初在新莊中正
     路買了，之後就放在身上。本來是想有朋友需要再拿給他
     ，後來都一直放在包包，後來到了案發7 月20日當天，到
     了乙○○住處，我們剛開始聊天，我是以朋友的心態去看
     她，因為生殖器入珠發炎及包皮要割除急需用錢，打開皮
     包才發現有這顆安眠藥，我當天有幫乙○○買牛奶、麵包
     過去，還幫他微波牛奶，在牛奶中放安眠藥再給乙○○使
     用，我拿走乙○○若基亞6111及摩托蘿拉行動電話各1 支
     ，及現金350 元」（見本院卷附96年8 月29日準備程序筆
     錄），經本院認被告認被告所犯最輕本刑為5 年以有期徒
     刑之罪，非予羈押　顯難進行審判而予以裁定羈押，之後
     本院於96年10月4 日準備程序時，被告對於檢察官起訴之
     以藥劑之方法強盜之犯行亦認罪，有當日準備程序筆錄在
     卷，甚而被告於96年10月12日親書之具保狀內所附之自白
     書亦坦承將安眠藥劑放入牛奶中交予羅女飲用，此有具保
     狀、自白書附卷可稽。綜上可知，被告所辯係因為得以交
     保而自白強盜犯行云云，顯屬飾卸之詞，不足採信。
 (二)此外並經被害人即證人乙○○分別於偵查及本院審理中證
     述明確。再參以被告及證人乙○○所述，被告與被害人羅
     女係於本件案發（96年7 月20日）之前1 日（即19日）始
     於網路聊天室而結識，亦係於案發當日始第一次見面，倘
     被告未於交付羅女飲用之牛奶中放入安眠藥劑，羅女焉有
     放任第一次始見面並不熟識之網友即被告在其家中，而自
     行就睡之理，復有被告所取走之被害人羅女所有之摩托羅
     拉廠牌行動電話1 支（已發還被害人領回）可佐。是被告
     於偵查及本院準備程序中供稱係以安眠藥劑致被害人乙○
     ○昏迷不能抗拒，而取走被害人之財物之自白，與證人乙
     ○○之證述相符，被告上開之自白，自堪予採信。至被告
     於審理中翻異前供，所辯各節，係屬卸諉之詞，顯不可採
     。
三、核被告所為，係犯刑法第328 條第1 項之意圖為自己不法之
    所有，以藥劑，至使不能抗拒，而取他人之物罪。末查；被
    告有如事實欄所載徒刑執行之情形，此有臺灣高等法院被告
    前案紀錄表在卷可徵，其於有期徒刑執行完畢後，五年內再
    犯有期徒刑以上刑之本罪，為累犯，應依法加重其刑，爰審
    酌被告之前素行不良，此次竟以安眠藥劑讓告訴人乙○○因
    之陷於不能抗拒後，而取走告訴人之財，不僅損及告訴人之
    權益，亦嚴重破壞社會之安全以及被告犯罪後猶飾詞置辯未
    見任何悔意等一切情狀，量處如主文所示之刑，以資懲儆。
    又公訴人以被告空言翻異毫無悔意，且犯罪手段影響社會秩
    序重大，又為累犯，請求從重量處有期徒刑8 年6 月；惟本
    院認被告強盜所得之財物僅係行動電話2 支與現金350 元，
    價值並非昂貴，且強盜所得之行動電話部分除摩托羅拉廠牌
    之行動電話1 支返還被害人外，另被告亦購買新的諾基亞廠
    牌水藍色之行動電話1 支亦已交還被害人，足見被告惡性尚
    非重大。故本院認量處有期徒刑7 年，已足資給予被告懲儆
    ，附此說明。
據上論斷，應依刑事訴訟法第299 條第1 項前段，刑法第328 條
第1 項、第47條第1項，判決如主文。
本案經檢察官吳文正到庭執行職務
中　　華　　民　　國　　96　　年　　12　　月　　31　　日
                    刑事第五庭審判長法　官  陳 財 旺
                                    法  官  黎 錦 福
                                    法  官  潘 長 生
以上正本證明與原本無異。
如不服本判決應於送達後10日內敘明上訴理由向本院提出上訴狀
。
                                    書記官　彭 麗 紅
中　　華　　民　　國　　96　　年　　12　　月　　31　　日
附錄法條全文
中華民國刑法第328條
意圖為自己或第三人不法之所有，以強暴、脅迫、藥劑、催眠術
或他法，至使不能抗拒，而取他人之物或使其交付者，為強盜罪
，處五年以上有期徒刑。
以前項方法得財產上不法之利益或使第三人得之者，亦同。
犯強盜罪因而致人於死者，處死刑、無期徒刑或十年以上有期徒
刑；致重傷者，處無期徒刑或七年以上有期徒刑。
第一項及第二項之未遂犯罰之。
預備犯強盜罪者，處一年以下有期徒刑、拘役或三千元以下罰金
。
